【裁判字號】    97,易,2114
【裁判日期】    970827
【裁判案由】    詐欺
【裁判全文】
臺灣板橋地方法院刑事判決              97年度易字第2114號
公  訴  人  臺灣臺板橋方法院檢察署檢察官
被      告  甲○○
上列被告因詐欺案件，經檢察官提起公訴（97年度偵緝字第820
號），本院依簡式審判程序，判決如下：
    主  文
甲○○幫助意圖為自己不法之所有，以詐術使人將本人之物交付
，累犯，處有期徒刑陸月，如易科罰金，以銀元佰元即新臺幣
玖佰元折算壹日；減為有期徒刑參月，如易科罰金，以銀元佰
元即新臺幣玖佰元折算壹日。
    事  實
一、甲○○前因傷害案件，經臺灣嘉義地方法院以九十一年度簡
    字第一一一三號判處有期徒刑五月確定，於民國九十二年十
    月二十六日有期徒刑期滿執行完畢。詎其仍不知悔改，明知
    依一般社會生活之通常經驗，本可預見提供金融機構開立之
    帳戶予姓名年籍不詳之人使用，可能幫助不詳犯罪集團作為
    詐欺財物之用，竟仍不違其本意，基於幫助詐欺取財之犯意
    ，於九十三年十二月二十七日至九十四年一月八日間之某日
    ，在不詳處所，將其向中國信託商業銀行嘉義分行所申請之
    00000000000號帳戶之存摺、提款卡及密碼一併
    交付與真實姓名年籍不詳之成年人及其所屬之詐欺集團成員
    使用，以此方式幫助該人及其所屬之詐欺集團成員從事詐欺
    取財之犯行。嗣該詐欺集團成員取得上開帳戶後，在不詳時
    間、處所，利用電腦連結網路聊天室刊登「想要」之不實訊
    息，致乙○○誤以為援交訊息而陷於錯誤，於九十四年一月
    八日上午十時三十分至三十六分間在新竹市○○路一百五十
    八號之中國信託商業銀行新竹分行提款機，依指示將現金存
    款方式共存入新臺幣（下同）九萬九千元至甲○○之上開帳
    戶後，詐欺集團成員隨即拒接電話，乙○○方知受騙，而報
    警處理，始循線查獲上情。
二、案乙○○經臺北縣政府警察局樹林分局報告臺灣板橋地方法
    院檢察署檢察官偵查起訴。甲○○於本院準備程序進行中，
    就被訴事實為有罪之陳述，經告知簡式審判程序之旨，並聽
    取各當事人之意見後，本院合議庭裁定由受命法官獨任進行
    簡式審判程序。
    理  由
一、被告甲○○就上揭犯行於審理中坦承不諱，與證人即被害人
    乙○○於偵查中證述之情節互核相符，並有自動櫃員機交易
    明細表影本二紙、被告之上開帳戶之開戶基本資料及帳戶歷
    史交易查詢單各一份、中國信託商業銀行股份有限公司九十
    七年三月七日中信銀集作字第九七五○三○四八號函檢附被
    告之上開帳戶之開戶申請書影本在卷可稽，足認被告前揭自
    白與事實相符，堪予採信，本案事證明確，被告犯行堪予認
    定，自應依法論科。
二、新舊法之適用部分
  (一)按九十四年二月二日修正公布，九十五年七月一日施行之刑
    法第二條第一項：「行為後法律有變更者，適用行為時之法
    律。但行為後之法律有利於行為人者，適用最有利於行為人
    之法律。」之規定，係規範行為後法律變更所生新舊法律比
    較適用之準據法，其本身尚無比較新舊法之問題，於新法施
    行後，應適用新法第二條第一項之規定，為「從舊從輕」之
    比較（最高法院九十五年第八次刑事庭會議決議意旨參照）
    ；另於比較時應就罪刑有關之共犯、未遂犯、想像競合犯、
    牽連犯、連續犯、結合犯，以及累犯加重、自首減輕暨其他
    法定加減原因（如身分加減）與加減比例等一切情形，綜其
    全部罪刑之結果而為比較；且就比較之結果，須為整體之適
    用，不能割裂分別適用各該有利於行為人之法律，此即法律
    變更之比較適用所應遵守之「罪刑綜合比較原則」及「擇用
    整體性原則」（參照最高法院二十四年上字第四六三四號判
    例、同院二十七年上字第二六一五號判例，及最高法院九十
    五年第八次刑事庭會議決議）。
  (二)刑法第三十條幫助犯之規定業經修正，並於九十五年七月一
    日起施行，修正前之規定為：「幫助他人犯罪者，為從犯。
    雖他人不知幫助之情者，亦同。從犯之處罰，得按正犯之刑
    減輕之」，修正施行後之規定則為：「幫助他人實行犯罪行
    為者，為幫助犯。雖他人不知幫助之情者，亦同。幫助犯之
    處罰，得按正犯之刑減輕之」。揆諸本條之修正理由係為確
    立實務及學界通說關於幫助犯之性質屬共犯從屬性說之立場
    ，並明示幫助犯之成立，以被幫助者著手犯罪之實行，且具
    備違法性為必要，是應僅屬法理之明文化，非犯罪構成要件
    之變更，且有關幫助犯法定刑之減輕亦未變更，並不影響行
    為人刑罰之法律效果，尚非屬法律變更，而無比較適用之問
    題，先予辨明。
  (三)刑法分則編各罪所定罰金之貨幣單位原為銀元，且依修正前
    刑法第三十三條第五款規定，罰金刑為一銀元以上，而有關
    罰金倍數之調整及銀元與新台幣之折算標準，則定有「罰金
    罰鍰提高標準條例」及「現行法規所定貨幣單位折算新臺幣
    條例」，除罰金以一銀元折算三元新台幣外，並將七十二年
    六月二十六日以前修正之刑法部分條文罰金數額提高二至十
    倍，其後修正者則不再提高倍數；嗣修正後刑法第三十三條
    第五款則將罰金刑提高為新臺幣一千元以上，並以百元計算
    之，且因刑法第三十三條第五款所定罰金貨幣單位既已改為
    新臺幣，刑法分則編各罪所定罰金之貨幣單位亦應配合修正
    為新臺幣，且考量刑法修正施行後，不再適用「現行法規所
    定貨幣單位折算新臺幣條例」，為使刑法分則編各罪所定罰
    金之最高數額與刑法修正前趨於一致，爰增訂刑法施行法第
    一條之一規定，將刑法分則編各罪所定罰金之貨幣單位均改
    為新臺幣，並將七十二年六月二十六日以前修正之刑法部分
    條文罰金數額提高為三十倍，其後修正者則提高為三倍。是
    以刑法分則編各罪所定罰金刑之最高數額，於上開規定修正
    後仍屬一致，並無不同；但其罰金刑之最低數額，則比修正
    前提高，從而自以修正前之規定較為有利。
  (四)被告行為後，刑法第四十七條第一項關於累犯之規定，亦經
    修正，修正後刑法第四十七條第一項規定「受徒刑之執行完
    畢，或一部之執行而赦免後，五年以內故意再犯有期徒刑以
    上之罪者，為累犯，加重本刑至二分之一」，與修正前刑法
    第四十七條規定「受有期徒刑之執行完畢，或受無期徒刑或
    有期徒刑一部之執行而赦免後，五年以內再犯有期徒刑以上
    之罪者，為累犯，加重本刑至二分之一」不同，而依被告之
    前科紀錄，無論依修正前後刑法第四十七條之規定，均構成
    累犯。
  (五)是經綜合比較新舊法結果，以修正前刑法規定較有利於被告
    ，應依刑法第二條第一項前段規定，一體適用修正前之刑法
    規定。
三、查被告將上揭帳戶存摺、金融卡及密碼提供予年籍資料不詳
    之成年人用以詐騙被害人其匯入金錢，顯係基於幫助該成年
    人及其所屬之詐欺集團用以詐欺取財之犯意，而未參與前開
    詐欺取財犯行之構成要件行為；復查該詐欺集團成員向被害
    人乙○○詐騙共取得新臺幣九萬九千元，是該詐欺集團係犯
    刑法第三百三十九條第一項之詐欺取財罪。是核被告所為，
    均係犯刑法第三十條第一項前段、第三百三十九條第一項之
    幫助詐欺取財罪。被告前因傷害案件，經臺灣嘉義地方法院
    以九十一年度簡字第一一一三號判處有期徒刑五月確定，於
    九十二年十月二十六日有期徒刑期滿執行完畢，被告於有期
    徒刑執行完畢之後五年之內再犯本案有期徒刑以上之罪，有
    臺灣高等法院被告前案紀錄表一份在卷可稽，應依修正前刑
    法四十七條累犯之規定加重其刑。又被告係基於幫助之犯意
    而為非屬詐欺取財犯行之構成要件行為，為幫助犯，應依裁
    判時之刑法第三十條第二項之規定，按正犯之刑減輕之，並
    先加後減之。爰審酌被告前有傷害前科，素行不佳，有前揭
    前案紀錄表附卷可查。明知使用他人帳戶以詐欺取財之情形
    猖獗，竟仍提供他人上揭帳戶予罪犯使用，助長犯罪之風氣
    ，增加被害人尋求救濟之困難，並擾亂金融交易往來秩序及
    社會正常交易安全甚鉅，對社會秩序所生之危害非輕，以及
    其犯後於警詢及偵查中仍否認犯行，於本院審理時自知事證
    明確，未再為無謂辯解而坦承犯行之態度等一切情狀，量處
    如主文所示之刑，並依修正前刑法第四十一條第一項前段之
    規定，諭知易科罰金之折算標準（被告行為後，刑法第四十
    一條有關易科罰金規定有所修正，行為時即修正前刑法第四
    十一條第一項前段規定：「犯最重本刑為五年以下有期徒刑
    以下之刑之罪，而受六個月以下有期徒刑或拘役之宣告，因
    身體、教育、職業、家庭之關係或其他正當事由，執行顯有
    困難者，得以一元以上三元以下折算一日，易科罰金」，而
    被告行為時之易科罰金折算標準，依修正前罰金罰鍰提高標
    準條例第二條前段（現已刪除）規定，就其原定數額提高為
    一百倍折算一日，則被告行為時之易科罰金折算標準，應以
    銀元三百元折算一日，經折算為新臺幣後，應係以新臺幣九
    百元折算為一日。裁判時即修正後刑法第四十一條第一項前
    段則規定：「犯最重本刑為五年以下有期徒刑以下之刑之罪
    ，而受六個月以下有期徒刑或拘役之宣告者，得以新臺幣一
    千元、二千元或三千元折算一日，易科罰金」，比較修正前
    後之易科罰金折算標準，以行為時之規定，較有利於被告）
    ，以資懲儆。又被告本案犯罪之時間在九十六年四月二十四
    日以前，合於中華民國九十六年罪犯減刑條例第二條第一項
    第三款之減刑條件，應減其宣告刑二分之一如主文所示，並
    諭知易科罰金之折算標準。
據上論斷，依刑事訴訟法第273 條之1 第1 項、第299 條第1 項
前段，刑法第2 條第1 項前段、第339 條第1 項、第30條第1 項
、第2 項、修正前第41條第1 項前段、修正前第47條，罰金罰鍰
提高標準條例第1 條前段、修正前第2 條，中華民國九十六年罪
犯減刑條例第2 條第1 項第3 款、第7 條、第9 條，判決如主文
。
本案經檢察官靳開聖到庭執行職務。
中    華    民    國    97    年    8     月    27    日
                  刑事第三庭  法  官  王偉光
以上正本證明與原本無異
如不服本判決應於送達後十日內檢附理由向本院提出上訴狀
                              書記官  陳宥伶
中    華    民    國    97    年    8     月    27    日
附錄本案論罪科刑之法律條文：
中華民國刑法第三百三十九條第一項：
意圖為自己或第三人不法之所有，以詐術使人將本人或第三人之
物交付者，處五年以下有期徒刑、拘役或科或併科一千元以下罰
金。


司法院資訊處製作；財團法人民間司法改革基金會備份。
